【裁判字號】    99,消債更,507
【裁判日期】    991224
【裁判案由】    
【裁判全文】
臺灣高雄地方法院民事裁定           99年度消債更字第507號
聲  請  人  林信志
代  理  人  邱揚勝律師
上列當事人聲請消費者債務清理事件，本院裁定如下：
    主  文
聲請人林信志自中華民國九十九年十二月二十四日下午十六時起
開始更生程序。
命司法事務官進行本件更生程序。
    理  由
一、聲請意旨略以：聲請人有不能清償債務情事，於消費者債務
    清理條例施行後乃向最大債權金融機構即國泰世華銀行股份
    有限公司（下稱國泰世華銀行）請求共同協商債務清償方案
    成立，約定自99年4 月起，分160 期，利率7 ％，每月清償
    新臺幣（下同）4,775 元。惟聲請人於99年8 月遭資產管理
    公司強制執行扣薪三分之一，而聲請人尚須扶養父母、配偶
    及一名未成年子女，以每月扣薪後之薪資扣除扶養費及生活
    所需後顯入不敷出，不足支付協商款項，清償5 期至99年10
    月後不得已毀諾。顯已盡相當之還款誠意，因客觀上收入不
    足，實有不可歸責於已事由，致履行顯有重大困難，爰聲請
    准予裁定更生等語。
二、按債務人不能清償債務或有不能清償之虞者，得依消費者債
    務清理條例所定更生或清算程序，清理其債務。債務人無擔
    保或無優先權之債務總額未逾1200萬元者，於法院裁定開始
    清算程序或宣告破產前，得向法院聲請更生。又於消費者債
    務清理條例施行前，債務人依金融主管機關協調成立之中華
    民國銀行公會會員，辦理消費金融案件無擔保債務協商機制
    與金融機構成立之協商，準用同條例第151 條第5 項之規定
    ，即債務人與金融機構協商成立者，不得聲請更生或清算，
    但因不可歸責於己之事由，致履行顯有重大困難者，不在此
    限。如法院開始更生程序之裁定，應載明其年、月、日、時
    ，並即時發生效力。法院裁定開始更生或清算程序後，得命
    司法事務官進行更生或清算程序，必要時得選任律師、會計
    師或其他適當之自然人或法人一人為監督人或管理人。消費
    者債務清理條例第3 條、第42條第1 項、第151 條第5 項、
    第6 項、第45條第1 項及第16條第1 項分別定有明文。
三、經查：聲請人所主張之上開事實，業據提出財產及收入狀況
    說明書（卷5-6 頁）、債權人清冊（卷7-8 頁）、金融聯合
    徵信中心當事人綜合信用報告書及消債專用債權人清冊（卷
    10頁、90頁）、勞健保投保資料（卷11頁、15-16 頁）、前
    置協商機制協議書及相關資料（卷13-14 頁）、戶籍謄本（
    卷17- 18頁、79頁）、聲請人及其父母、配偶、子女97、98
    年度綜合所得稅各類所得資料清單及國稅局財產歸屬資料清
    單（卷19-21 頁、66-77 頁、80-82 頁）、財政部台灣省南
    區國稅局高雄縣分局函（卷34頁）、國泰世華銀行民事陳報
    狀暨相關資料（卷35-61 頁）、家族系統表（卷78頁）等可
    憑，可信為實。
四、本院審酌聲請人97年、98年稅後所得分為153,867 元、157,
    300 元，換算每月約為12,822元、13,108元之收入，名下無
    財產（卷19-21 頁所得及財產資料清單），99年3 月至7 月
    薪資所得分為40,860、42,237元、42,490元、42,326元、
    42,645元（卷64-65 頁薪資轉帳存摺影本），平均每月收入
    42,112 元。聲請人主張需扶養配偶及1 名未成年子女（卷6
    頁），查聲請人配偶唐新橋97、98年均無所得，名下無財產
    （卷66-68 頁所得及財產歸屬資料清單），確有不能維持生
    活之情形，應有受扶養之必要，惟考量聲請人目前負債情形
    ，依民法第1119條規定，其應負扶養義務之程度，自有別於
    一般，而不能不顧及其目前經濟能力，衡情以每人每月
    6,833 元（98年度受扶養人免稅額82,000元）計算其應負擔
    扶養費，則聲請人主張應負擔配偶及1 名子女之扶養費用共
    12,000 元 （6000×2 ），尚屬合理。至聲請人同時主張每
    月需負擔其父親林煥雄、母親陳秀月之扶養費用部分，查其
    父林煥雄97、98年所得分為207,360 元、172,800 元、名下
    無財產；其母陳秀月97、98年所得分為117,378 元、443 元
    、名下有房屋1 棟、土地1 筆（卷72-77 頁所得及財產資料
    清單）。其父親尚有工作收入，且每月領有老年給付3,000
    元，並非毫無資力可言，無不能維持生活之情形，自不予列
    入扶養；至於母親部分，雖有扶養之必要，惟考量聲請人現
    已負擔高額債務之際，依民法1119條規定，其扶養費用應以
    98年度國稅局扶養親屬免稅額平均每月6,833 元計算，惟其
    配偶即聲請人之父親林煥雄既有收入，又尚有長女林冠妤（
    卷78頁家族系統表）得分擔扶養義務，自應與聲請人共同分
    擔扶養義務而每月支出2,278 元（6833÷3 ）。加上按內政
    部公布99年度台灣省每人每月最低生活費9,829 元計算聲請
    人之生活費用，其每月必要支出為24,107元（12000 ＋2278
    ＋9829）。以聲請人99年未遭強制執行扣薪之平均每月薪資
    收入42,112元，扣除其必要支出24,107元後，每月可支配所
    得餘18,005元（00000-00000 ），雖足以負擔最大債權銀行
    提供之協商方案（160 期、利率7 ％、月付4,775 元），然
    聲請人現遭資產管理公司強制執行扣薪1/3 （約每月扣
    14,059元），有聲請人薪資轉帳存摺及台北地方法院執行命
    令附卷可稽( 卷65頁、86頁) ，聲請人雖與最大債權銀行協
    商成立，仍不能停止非金融機構之債權人強制執行扣薪，而
    聲請人現遭債權人強制執行扣薪部分之所得，已不能自由處
    分，以聲請人遭強制執行扣薪後每月實領薪資約28,053元，
    扣除個人生活費及扶養費，僅餘3,946 元（00000-00000 ）
    ，顯已不足支付協商款項，短期或可勉力為之，但終難以為
    繼，致不能履約，並無違常。因此，聲請人無法依協議繼續
    償還，既係因遭強制執行扣薪而客觀收入不足所致，非因協
    議後有浪費或其他不利償還之行為，以聲請人之收入情形，
    難認其可同時清償協商款項及資產管理公司扣薪款，實有不
    可歸責於聲請人之事由，致履行顯有重大困難。而聲請人無
    擔保或無優先權之債務總額未逾新臺幣1,200 萬元，復無同
    條例第46條規定已經法院裁定開始清算程序或宣告破產及第
    6 條第3 項、第8 條各款所定駁回更生聲請等程序事由存在
    ，則債務人聲請更生，是有理由。爰裁定如主文。
中    華    民    國    99    年    12    月    24    日
                  民事庭    法      官  藍家慶
上為正本係照原本作成
本件不得抗告
中    華    民    國    99    年    12    月    24    日
                            書  記  官  梁竫

司法院資訊處製作；財團法人民間司法改革基金會備份。
